最高法院刑事判決　　　　　　　　　 111年度台上字第3851號
上　訴　人　邱信儒




上列上訴人因傷害致重傷案件，不服臺灣高等法院臺中分院中華
民國111年5月31日第二審判決（111年度上訴字第537號，起訴案
號：臺灣臺中地方檢察署109 年度偵字第8023號），提起上訴，
本院判決如下：
    主  文
上訴駁回。
    理  由
一、按刑事訴訟法第377 條規定，上訴於第三審法院，非以判決
    違背法令為理由，不得為之。是提起第三審上訴，應以原判
    決違背法令為理由，係屬法定要件，且必須依據卷內訴訟資
    料為具體之指摘，並足據以辨認原判決已具備違背法令之形
    式者，始屬相當。又上訴第三審法院之案件，是否以判決違
    背法令為上訴理由，應就上訴人之上訴理由書狀加以審查。
    倘上訴理由書狀並未依據卷內訴訟資料，具體指摘原判決不
    適用何種法則或如何適用不當，或所為指摘顯不足據以辨認
    原判決已具備違背法令之形式，均應認其上訴為違背法律上
    之程式，予以駁回。
二、本件原審綜合全案證據資料，本於事實審法院之推理作用，
    ，認定上訴人邱信儒有如原判決事實欄所載以一行為對李宥
    希（原名李俊偉）為強制及傷害其身體致重傷之犯行明確，
    因而維持第一審依想像競合犯規定，從一重論處上訴人傷害
    致重傷罪刑（累犯）之判決，駁回上訴人在第二審之上訴，
    已敘述認定犯罪事實所憑證據及理由。對於上訴人所辯何以
    不足採信，亦在理由內詳加指駁及說明，核其所為之論斷，
    俱有卷存證據資料可資覆按，從形式上觀察，原判決尚無足
    以影響其判決結果之違背法令情形存在。
三、上訴意旨略以：
  ㈠傷害致重傷係加重結果犯，須對加重結果有客觀可預見性，
    然上訴人並不能預見本件傷害致重傷之加重結果，且共犯遲
    鼎倫經臺灣臺中地方法院108年度訴字第696號判決認定對於
    被害人李宥希視力減損之情形無客觀可預見性而判處普通傷
    害罪，一般人對此加重結果無法預見，相同案件之另案亦已
    認定無加重結果之客觀可預見性，因此本案應無構成加重結
    果犯之情形。
  ㈡上訴人前案係犯竊盜罪，本案為傷害案件，兩者間罪名不同
    ，罪質差異甚大，犯罪動機、手段亦屬有別，尚難認被告主
    觀上有特別之惡性或有刑罰反應力薄弱之情形，參酌司法院
    釋字第775號解釋意旨，本件不宜依刑法第47條第1項規定，
    加重其刑。
  ㈢上訴人非主謀，僅為幫朋友出頭，一時失慮，輕率行事，致
    罹刑典，犯後態度堪稱良好，經此刑事訴追後，深知警惕，
    無再犯之虞，懇請考量上訴人之犯後態度，再依刑法第57條
    或第59條從輕量刑，以啟自新云云。
四、惟查：
  ㈠證據之取捨及證據之證明力如何，由事實審法院自由判斷，
    此項自由判斷職權之行使，如不違背經驗法則與論理法則，
    即不容任意指摘為違法。原判決關於事實之認定，已敘述相
    關犯罪事實，業經證人即被害人於第一審審理時證述及上訴
    人於第一審審理時供承明確，並有員警職務報告書、中國醫
    藥大學附設醫院診斷證明書、監視器畫面截圖照片及現場照
    片、相關車輛詳細資料報表、中國醫藥大學附設醫院民國10
    7年11月2日院醫事字第1070013666號函暨檢附告訴人之病歷
    影本各1 份等可證。復依案內證據資料，敘明被害人因本案
    傷害犯行所致之創傷性瞳孔散大及脈絡膜破裂屬永久損傷，
    無法復原，且其左眼之視能已達嚴重減損之程度。暨就確認
    之事實，論述上訴人與張子劼及少年謝○憲、潘○澤等人於
    107 年2月25日3時28分許，見被害人在大都會網咖門口前，
    隨即一同上前，由張子劼拉住被害人，上訴人與少年謝○憲
    、潘○澤緊跟在後時，少年謝○憲、潘○澤當時手上即各持
    有棍棒1支，上訴人見少年謝○憲持棍棒毆打被害人頭臉部2
    下及背部2 下後，非但未停止攻擊，反而於被害人以雙手摀
    住臉部彎腰時，更持安全帽由上而下重擊被害人頭部3 下，
    並由少年潘○澤持棍棒毆打被害人背部，致被害人倒臥在地
    ，上訴人續持安全帽丟擊倒臥在地之被害人，並前後以右腳
    由上而下重踹被害人5 下，衡諸當時客觀情形，上訴人對彼
    等傷害行為所引起重傷害之加重結果，客觀上已能預見等旨
    。俱屬綜合調查所得之證據而為合理之論斷，核無憑空推論
    之情事，與經驗、論理法則不悖，即屬事實審法院採證認事
    、判斷證據證明力職權之適法行使，不能任意指摘為違法。
    又法院本於獨立審判之原則，應依其調查證據之結果，自行
    認定事實，適用法律，不受他案判決之拘束。原審依其審理
    之結果，獨立為心證之判斷認定事實，並據以論罪科刑，基
    於個案拘束原則，要不能以他案判決之結果指摘原判決違背
    法令。上訴意旨引據另案臺灣臺中地方法院108年度訴字第6
    96號判決指摘原判決有採證認事歧異之違法，難認有據，同
    非適法之第三審上訴理由。
  ㈡原判決關於上訴人累犯加重部分，已記載具體審酌上訴人兩
    度因竊盜案件，經判處有期徒刑及定應執行刑確定，入監執
    行後，於105年3月16日執行完畢，其受徒刑之執行完畢後，
    5 年以內故意再犯本件有期徒刑以上之罪，為累犯，衡其累
    犯及本案犯罪情節，依司法院釋字第775 號解釋意旨裁量後
    加重最低本刑，已記明其裁量之理由，尚無違反司法院釋字
    第775 號解釋意旨或未說明裁量理由之違誤。原判決並載敘
    上訴人與被害人間本無仇隙，僅因共犯張子劼與被害人間之
    債務糾紛等細故，即夥同張子劼及少年等共犯痛毆被害人致
    重傷，實難認其犯行在客觀上有足以引起一般同情之情狀，
    尚難謂有情輕法重之情形，應無適用刑法第59條酌量減輕其
    刑之餘地等旨。暨具體審酌刑法第57條科刑等相關一切情狀
    ，維持第一審判決量定之刑，咸為其刑罰裁量職權之合法行
    使，核無濫用權限、不適用法則或適用不當等違法。
五、綜上，本件上訴人所執上訴意旨，無非就原判決明白之論斷
    ，以及原審採證認事及刑罰裁量等職權之適法行使，任憑己
    見漫為指摘，顯不足據以辨認原判決已具備違背法令之形式
    ，難認已符首揭法定之第三審上訴要件。其上訴為違背法律
    上之程式，應予駁回。至上訴人想像競合犯刑法第304 條強
    制罪部分，經第一審及原審均認有罪，核屬刑事訴訟法第37
    6 條第1項第1款所定不得上訴第三審法院之案件。上訴人得
    上訴部分之上訴既不合法，應從程序上予以駁回，關於強制
    罪部分，自無從為實體上之審判，應併予駁回。本件既從程
    序上駁回上訴，上訴意旨猶請求本院依刑法第57條或第59條
    從輕量刑，自屬無從審酌，附此敘明。
據上論結，應依刑事訴訟法第395條前段，判決如主文。
中    華    民    國   111    年    9     月    8     日
                  刑事第二庭審判長法  官  林  勤  純  
                                  法  官  李  釱  任  
                                  法  官  黃  斯  偉  
                                  法  官  王  敏  慧  
                                  法  官  蔡  新  毅  
本件正本證明與原本無異
                                  書記官
中    華    民    國   111    年    9     月    15    日